【裁判字號】    89,訴,962
【裁判日期】    890731
【裁判案由】    稅捐稽徵法等
【裁判全文】
臺灣板橋地方法院刑事判決                          八十九年度訴字第九六二號
    公  訴  人  臺灣板橋地方法院檢察署檢察官
    被      告  甲○○○
                乙○○
    右一被  告
    選任辯護人  李宜光
右列被告因違反稅捐稽徵法案件，經檢察官提起公訴（八十九年度偵字第七七九一號
），本院判決如左：
    主  文
甲○○○公司負責人，為納稅義務人，以不正當方法逃漏稅捐，處有期徒刑月。又
行使從事業務之人明知不實之事項，而登載於其業務上作成之文書，足以生損害於公
眾，處有期徒刑貳月。應執行有期徒刑肆月。緩刑年。
乙○○幫助納稅義務人，以不正當方法逃漏稅捐，處有期徒刑貳月，如易科罰金，以
參佰元折算壹日。緩刑年。
    事  實
一、甲○○○係設於臺北縣蘆洲市○○路一一一巷六號三樓納稅義務人舒晴工程有限
    公司（下稱舒晴公司）負責人，亦為從事業務之人，明知其女乙○○自民國八十
    七年四月間至八十八年四月間止，係在臺北縣蘆洲市○○街二六七巷八弄三號一
    樓「美利亞學園」及同巷二十號之「泓幼幼稚園」任教，並未在舒晴公司任職及
    支薪，二人共同基於業務登載不實事項之犯意聯絡，徵得乙○○之同意，在業務
    上作成之員工八十七年度各類所得扣繳暨免扣繳憑單上，虛偽登載乙○○自八十
    七年三月間起至同年十二月間止支領薪資共計新臺幣（下同）十八萬一千八百元
    ，將上開不實之薪資金額列為該公司之成本，持向財政部臺灣省北區國稅局申報
    舒晴公司八十七年度營利事業所得稅，甲○○○以此不正當方法；乙○○則提供
    資料幫助舒晴公司以此不正當方法，藉以逃漏舒晴公司營利事業所得稅計四萬五
    千四百五十元，足以生損害於稅捐稽徵機關對於稅捐稽徵之正確性。
二、案經丁○○告發臺灣板橋地方法院檢察署檢察官偵查起訴。
    理  由
一、訊據被告甲○○○、乙○○對於右揭以乙○○名義虛偽登載薪資製作各類所得扣
    繳暨免扣繳憑單，持以申報舒晴公司八十七年度營利事業所得稅，藉以逃漏稅捐
    之事坦承不諱，核與證人丁○○、證人即上述幼稚園負責人丙○○證述之情節相
    符，復有乙○○之各類所得扣繳暨免扣繳憑單、財政部臺灣省北區國稅局淡水稽
    徵所八十七年綜合所得稅各類所得資料查詢表各一紙附卷可稽，本件事證明確，
    被告二人犯行洵堪認定，自應依法論科。
二、按營利事業填報扣繳憑單，乃附隨其業務而製作，不得謂非業務上所掌之文書，
    此種扣繳憑單內容如有不實，而足生損害於公眾或他人，即係犯業務上登載不實
    文書之罪名 (最高法院七十年九月二十一日七十年度第九次刑事庭會議決議參照
    ）。被告甲○○○身為舒晴公司之負責人，為從事業務之人，乙○○雖未從事該
    業務，但其提供資料，渠等均明知乙○○並未在該公司任職，竟於該公司業務上
    所制作之員工八十七年度各類所得扣繳暨免扣繳憑單上，為不實事項之登載乙○
    ○支領薪資持以報稅，核其二人所為，均係犯刑法第二百十六條行使第二百十五
    條之業務上登載不實罪。渠二人登載不實之行為復為行使所登載不實文書之高度
    行為所吸收，均不另論罪。乙○○共同謀議與有特定身分之甲○○○共同實施業
    務登載不實並行使，二人均為共同正犯。再公司為法人，公司負責人為自然人，
    二者在法律上並非同一人格主體，公司負責人為公司之代表，其為公司所為行為
    ，應由公司負責，故公司負責人為公司以不正當方法逃漏稅捐，因納稅義務人為
    公司，其所觸犯稅捐稽徵法第四十一條之罪之犯罪或受罰主體，仍為公司，而非
    公司負責人，僅因公司於事實上無從擔負自由刑之責任，基於刑事政策上之考慮
    ，同法第四十七條第一款將納稅義務人之公司應處徒刑之規定，轉嫁於公司負責
    人，是公司負責人依該條款而適用徒刑之處罰，乃屬代罰之性質，且此一處罰主
    體係專指公司負責人而言，並非對犯罪行為者所為之規定，故縱有參與公司逃漏
    稅捐之行為，應僅成立同法第四十三條第一項之幫助犯，尚無與公司負責人共同
    實施而共犯該罪責之可言。又稅捐稽徵法第四十三條第一項，對於幫助犯同法第
    四十一條或四十二條之罪者，特設處罰明文，係排除刑法第三十條所定幫助犯從
    屬性之適用，而為獨立犯罪類型之規定，縱無正犯亦可成立該條項罪名（最高法
    院八十四年度臺上第五五二八號、八十二年度臺上字第二０二三號判決參照）。
    本件被告甲○○○既為舒晴公司之負責人，依稅捐稽徵法第四十七條第一款規定
    ，將納稅義務人舒晴公司應處徒刑之規定，轉嫁於公司負責人甲○○○，其與乙
    ○○之提供資料，均以不正當之方法為舒晴公司逃漏稅捐，核甲○○○此部分之
    行為，係犯稅捐稽徵法第四十一條之罪；乙○○則係犯同法第四十三條幫助逃漏
    稅捐罪。又被告甲○○○既非稅捐稽徵法第四十一條之犯罪或受罰主體，僅依同
    法第四十七條第一款之規定，代替公司受徒刑之處罰，有如前述，則與其本身為
    犯罪主體之上開行使業務上登載不實罪間，自不具牽連犯關係，而應予併合處罰
    。被告乙○○獨立所犯之幫助逃漏與上開行使業務上登載不實罪間，則有方法結
    果之牽連關係，為牽連犯，應從一重之幫助逃漏稅捐罪處罰（最高法院八十八年
    度臺非字第一四九號、八十九年度臺非字第五０號判決參照）。公訴人認被告乙
    ○○係共犯稅捐稽徵法第四十一條之罪，且被告甲○○○所犯上開行使業務上登
    載不實與逃漏稅捐二罪間，係牽連犯關係，均有誤會，被告乙○○所犯逃漏稅捐
    部分，起訴法條應予變更。爰審酌被告二人犯罪之動機、目的、手段、所生逃漏
    稅捐之金額匪多，並犯後均能坦白承認，態度尚稱良好等一切情狀，爰分別量處
    如主文所示之刑，被告乙○○並諭知易科罰金之折算標準，被告甲○○○定其應
    執行之刑，以資懲儆。末查被告甲○○○、乙○○二人前均未曾受有期徒刑以上
    刑之宣告，有臺灣高等法院檢察署刑案紀錄簡覆表在卷可憑，其等事後已坦承犯
    行，深具悔意，經此刑之宣告，應知所警惕，信均無再犯之虞，本院因認前開刑
    之宣告，以暫不執行為適當，爰均併予以宣告緩刑三年，以勵自新。
據上論斷，應依刑事訴訟法第二百九十九條第一項前段、第三百條，稅捐稽徵法四十
一條、第四十三條、第四十七條第一款，刑法第二條第一項但書、第十一條前段、第
二十八條、第三十一條第一項、第二百十六條、第二百十五條、第五十五條、第五十
一條第五款、第七十四條第一款，罰金罰鍰提高標準條例第一條前段，判決如主文。
本案經檢察官郭永發到庭執行職務
中      華      民      國      八十九      年    七      月    三十一  日
                                  臺灣板橋地方法院刑事第六庭
                                          法  官  彭  松  江
右正本證明與原本無異
如不服本判決應於送達後十日內向本院提出上訴狀
                                          書記官  林  秀  惠
中      華      民國      八十九      年    七      月    三十一  日
附錄本案論罪科刑法條全文：
中華民國刑法第二百十六條：
(行使偽造變造或登載不實之文書罪)
   行使第二百十條至第二百十五條之文書者，依偽造、變造文書或登載不實事項或
使登載不實事項之規定處斷。
中華民國刑法第二百十五條：
(業務上文書登載不實罪)
  從事業務之人，明知為不實之事項，而登載於其業務上作成之文書，足以生損害於
公眾或他人者，處三年以下有期徒刑、拘役或五百元以下罰金。
稅捐稽徵法第四十一條：
(逃漏稅捐之處罰)
  納稅義務人以詐術或其他不正當方法逃漏稅捐者，處五年以下有期徒刑、拘役或科
或併科新台幣六萬元以下罰金。
稅捐稽徵法第四十三條：
(教唆或幫助逃漏稅捐之處罰)
  教唆或幫助犯第四十一條或四十二條之罪者，處三年以下有期徒刑、拘役或科或新
台幣六萬元以下罰金。


司法院資訊處製作；財團法人民間司法改革基金會備份。
